【裁判字號】    92,上訴,415
【裁判日期】    920327
【裁判案由】    強盜
【裁判全文】
臺灣高等法院刑事判決                            九十二年度上訴字第四一五號
    上  訴  人
    即  被  告  乙○○
    指      定
    辯  護  人  本院公設辯護人  李廣澤
右上訴人因強盜案件，不服臺灣臺北地方法院九十一年度訴字第一二三三號，中華民
國九十一年十二月三十一日第一審判決（起訴案號：臺灣臺北地方法院檢察署九十一
年度偵字第二一一０九號）提起上訴，本院判決如左：
    主  文
原判決撤銷。
乙○○竊盜，處有期徒刑壹年。
    事  實
一、乙○○曾於民國九十一年五月一日晚間九時三十分，於臺北市○○區○○路一九
    ０號前路旁犯有竊盜罪，嗣於同年八月三十日經起訴，並經臺灣士林地方法院於
    九十一年十二月二十四日判處有期徒刑六月，如易科罰金以三百元折算一日，嗣
    經確定（尚未執行）；詎其於九十一年五月一日所犯前開竊盜罪後，因積欠地下
    錢莊與銀行信用貸款，又無工作，嗣於九十一年九月三日晚間九時（起訴書誤載
    為九時四十分許），在臺北市松山區○○○路一四三號前，見甲○○所駕駛之車
    牌號碼ＤＭ－二九二０號自用小客車（車輛係登記為甲○○之夫孫吉林名義）停
    放於該址之停車格上，無人看管，竟萌貪念，另行起意，意圖為自己不法之所有
    ，以其所有之一支鐵線（長約二十公分案發後業已丟其滅失）插進該車右側車窗
    玻璃內，將插梢拉起勾起小客車門鎖之方式，隨後開啟右側車門，左腳跨進右前
    座車內竊取甲○○所有之女用手錶乙只得手；斯時甲○○因欲回其車上取物，迨
    於返回其自用小客車停放處時，見其小客車右前車門打開，有一男子（即乙○○
    ）坐於駕駛座旁之座位上，甲○○乃驅前站立於車門以確認男子是否為其夫孫吉
    林，嗣甲○○發現為陌生男子，乃質問乙○○「幹什麼」等語之際，乙○○因一
    時畏懼心虛，情急下倉促起身逃跑，致不經意碰及站於車門旁之甲○○右手背（
    起訴書誤載為右手臂），使甲○○之右手背受有「疼痛」之傷害（傷害部分未據
    告訴），隨後乙○○即乘隙逃逸，嗣經甲○○立即報警，迨於同（三）日晚間九
    時四十分許，經警在臺北市松山區○○○路一四一巷巷口當場攔檢盤查查獲，並
    自乙○○身上起出甲○○所有前揭手錶乙只。
二、案經台北市政府警察局松山分局報請臺灣臺北地方法院檢察官偵查起訴。
    理  由
一、右揭竊盜事實，業據被告乙○○於警訊、偵查與原審及本院調查、審理時供承屬
    實，核與被害人甲○○於警訊和原審中指明其失竊之情節大致相符，並有贓物認
    領保管收據一紙在卷可稽。本件事證明確，被告犯行應堪認定。
二、核被告所為，係犯刑法第三百二十條第一項之竊盜罪。
三、公訴人起訴認為被告乙○○於竊盜得手後，適為被害人甲○○發現並欲阻止，乙
    ○○為防護贓物及脫免逮捕，竟以雙手用力將甲○○推開，致甲○○受有上揭右
    手背疼痛之傷害，因認被告乙○○係犯刑法第三百二十九條、第三百二十八條第
    一項之因防護贓物、脫免逮捕，當場施以強暴之準強盜罪嫌云云。惟訊據被告乙
    ○○自警訊、偵查與原審至本院均堅決否認有前開準強盜罪犯行，辯稱：１、當
    時被害人甲○○一喊叫，伊很緊張，就趕快想要逃跑，在伊要跑離開時，因甲○
    ○站立伊車旁，距離伊本人有一個車門之距離，當時伊轉身起來要跑離開時，因
    與甲○○距離很近，故在伊要跑離開時，伊之手可能會有碰到或撞到被害人甲○
    ○的手，當時並未與被害人爭搶物品。當時被害人甲○○站立在機車旁，可能被
    害人是要讓路給伊走，然後去撞到機車亦有可能。２、當時被害人甲○○並非於
    當場要抓伊本人，而且伊當時亦非與被害人面對面，故意要推開被害人之手；如
    果伊是面對面有將被害人甲○○推開，則甲○○一定會往後跌倒。公設辯護人除
    提出辯護書外，亦為被告辯護稱：被告當時因逃跑，惟並未對被害人實施強暴、
    脅迫等之積極行為，顯與強暴之內涵不合，似不應構成準強盜罪。經查：
１、按竊盜因脫免逮捕而當場施以強暴罪，必以被害人對於竊盜之既遂或未遂犯，有
    加以逮捕之意思與行為，竊盜犯為脫免逮捕而當場對被害人施以強暴為成立要件
    ，最高法院七十一年度台上字第三四六四號著有判決可資參照。本件被害人甲○
    ○當時係因其黑色手提袋放置於其上開小客車上忘記拿下車，因而折回停車處欲
    拿該手提袋，嗣到達其小客車停放處，見車門打開，有一男子在其駕駛座右側座
    位翻動置物箱，甲○○為確認是否其丈夫，乃站立於車門旁，質問該男子幹什麼
    等情，業據被害人甲○○於原審審理時證述明確（原審卷第二十二頁、二十五頁
    ）。依被害人甲○○所證述當時情節，可見被害人甲○○於案發當時顯然並未有
    要逮捕被告之意思至明。
２、再被告乙○○當時係於被害人甲○○上開小客車駕駛座右側座位上，當時甲○○
    站立於小客車旁，質問被告乙○○幹什麼之際，被告乙○○一起身就差點碰撞及
    站立於車旁之甲○○，因被告乙○○從車上起身站立時與立於車旁之甲○○間距
    離已甚小，則被告乙○○於逃跑之際，不慎碰觸站立於車旁之甲○○身體或手等
    部位，衡諸情理，實甚有可能。而當時被告乙○○只有碰及甲○○之手，惟並未
    碰及被害人甲○○其他身體部位，亦無其他動作等情，亦據被害人甲○○於原審
    審理時證稱在卷（原審卷第二十二頁至第二十五頁）。由被害人甲○○所述當時
    情形，亦可見被告辯稱當時係因案發心虛急忙倉促要逃離現場，在與甲○○所站
    立車門旁間，彼此空間距離狹小，因倉促逃離而不經意碰及甲○○之右手背，造
    成其右手背「疼痛」等情，即屬可採；並有財團法人基督復臨安息日會台安醫院
    診斷證明書與急診病歷記錄體檢部位圖等影本各一紙在卷足憑（偵查卷第十三頁
    、第四十五頁背面）；故被害人甲○○於警訊和原審中指稱被告當時以雙手用力
    將其推開一節，顯與實情不符，而有誇大之處。可知被告乙○○當時並非意在脫
    免逮捕，故意對被害人甲○○實施其他積極動作之強暴脅迫行為至明。蓋準強盜
    之強暴、脅迫行為，在客觀上應是一種積極之攻擊動作，其目的在強制抑止被害
    人或第三人之逮捕行為，亦即在被告之行為者本身而言，在客觀上對於被害人或
    第三人應有實施一種積極之攻擊動作出現，方合乎強暴脅迫之內涵。然以本件被
    告當時僅係因其盜行被發覺，因一時心虛急欲逃脫，致倉皇匆忙間不經意碰觸被
    害人右手背之消極動作，由此可見被告當時對於被害人甲○○在客觀上顯然並未
    實施積極之攻擊動作行為，自難遽認被告當時係因脫免逮捕或防護贓物，而對於
    被害人甲○○有實施強暴、脅迫之行為；故被告辯稱其當時並未對被害人甲○○
    有實施強暴、脅迫之行為等情應堪採信。
３、綜上調查，揆諸首揭說明，被告上開行為，核與前揭準強盜罪之構成要件自有未
    合，自難遽論被告以上開準強盜罪責。公訴人起訴認被告係犯刑法第三百二十九
    條、第三百二十八條第一項之準強盜罪嫌云云，尚有未洽，惟因本件竊盜之基本
    事實同一，爰變更起訴法條。
四、對於被告上訴之判斷：被告提起上訴，否認其係因脫免逮捕或防護贓物，對於被
    害人有實施強暴之行為，而犯準強盜罪等語。經查被告並非因脫免逮捕或防護贓
    物，而有對於被害人甲○○實施強暴之行為，業經本院查明，已如上述；則被告
    提起上訴，否認其犯有前開準強盜罪一節，自屬可採。
五、對於原審判決之論斷：原審以被告事證明確，判處被告罪刑，固非無見。惟查：
    １、本件被告實施竊盜之行為時間應係九十一年九月三日晚間九時許，此業據被
    告於警訊和偵查中供明在卷（偵查卷第四頁背面、第十九頁背面），原判決事實
    欄則記載為九十一年九月三日晚間九時四十分許，其犯罪行為時間之認定尚有未
    妥。２、本件被告於其竊盜犯行被發覺之際，係因一時畏懼心虛，情急下倉促起
    身逃跑，因而碰觸站立於車門之甲○○右手背，使甲○○之右手背受有「疼痛」
    之傷害（傷害部分未據告訴）等情，已據前述說明；惟原判決事實欄則認定被告
    乙○○係為防護贓物及脫免逮捕，以雙手用力將甲○○推開，致甲○○受有右手
    臂疼痛之傷害；原判決該部分事實之認定尚有未洽。３、本件被害人甲○○係其
    「右手背」受有「疼痛」之傷害，此有前揭台安醫院診斷證明書影本一紙在卷足
    稽，已見前述；惟原判決事實則認定被害人甲○○「右手臂」受有疼痛之傷害，
    顯與前揭醫院診斷證明書與急診病歷記錄體檢部位圖所記載者不符，該部分之事
    實認定容有不妥。原判決既有上開可議之處，顯屬無可維持，自應由本院撤銷改
    判。查被告於九十一年五月一日晚間九時三十分，於臺北市○○區○○路一九０
    號前路旁犯甫有竊盜罪，並於同年八月三十日經臺灣士林地方法院檢察署起訴，
    此有本院被告全國前案紀錄表一紙在卷足憑，詎其竟不思悔改，另行起意，再犯
    本罪，本應從重量刑；惟審酌其犯罪動機係因積欠地下錢莊與銀行信用貸款，又
    無工作所致，所竊得之財物為一女用手錶乙只，及其犯後坦承犯行，態度良好，
    已有悔意等一切情狀，量處如主文第二項所示之刑，以示懲儆。
六、上開被告所有竊盜所用之鐵線一支（長約二十公分），因於案發後業已丟棄滅失
    ，業據被告供明在卷，爰不另行諭知宣告沒收，併此敘明。
七、又被告雖於九十一年五月一日晚間九時三十分，於臺北市○○區○○路一九０號
    前路旁犯甫有竊盜罪，並於同年八月三十日經臺灣士林地方法院檢察署起訴，已
    如前述；惟其再犯本罪，並非與其所犯前一件之竊盜案件係本於同一概括犯罪之
    意思等情，業據被告於本院審理時供明在卷（本院卷第三十二頁）；且被告於其
    前案所犯竊盜案件之後，再犯本件竊盜案件，兩案犯罪時間前後相隔四個月之久
    ，時間顯然並非緊接，而非基於竊盜之概括犯意為之，故被告所犯本件竊盜罪，
    與其前開已起訴判決確定之竊盜罪案件，並無連續犯裁判上一罪之關係，顯非前
    案起訴判決效力所及，合併敘明。
據上論斷，應依刑事訴訟法第三百六十九條第一項前段、第三百六十四條、第三百條
、第二百九十九條第一項前段、刑法第三百二十條第一項、罰金罰鍰提高標準條例第
一條前段，判決如主文。
本案經檢察官劉家芳到庭執行職務。
中      華      民      國    九十二    年      三      月    二十七    日
                              臺灣高等法院刑事第二十三庭
                                  審判長法  官  黃  瑞  華
                                        法  官  宋      祺
                                        法  官  陳  坤  地
右正本證明與原本無異。
檢察官如不服本判決應於收受送達後十日後向本院提出上訴書狀，其未敘述上訴之理
由者並得於提起上訴後十日內向本院補提理由書（均須按他造當事人之人數附繕本）
。
被告不得上訴。
                                        書記官  陳  建  邦
中      華      民      國    九十二    年      三      月    二十七    日
附錄：本案論罪科刑法條全文
中華民國刑法第三百二十條
 (普通竊盜罪、竊佔罪)
意圖為自己或第三人不法之所有，而竊取他人之動產者，為竊盜罪，處五
年以下有期徒刑、拘役或五百元以下罰金。
意圖為自己或第三人不法之利益，而竊佔他人之不動產者，依前項之規定
處斷。
前二項之未遂犯罰之。


司法院資訊處製作；財團法人民間司法改革基金會備份。
